臺灣桃園地方法院民事判決　　　　　　　99年度訴字第1673號
原　　　告　陳長宏
訴訟代理人　邱奕澄律師
　　　　　　林珪嬪律師
被　　　告　邱顯爵
訴訟代理人　蕭金國
被　　　告　邱簪
　　　　　　吳海銘
　　　　　　吳彩伶
上　三　人
訴訟代理人　許智銘
上列當事人間分割共有物事件，本院於民國100 年10月25日言詞
辯論終結，判決如下：
    主      文
兩造共有坐落桃園縣八德市○○段一○五五之一地號土地、同段
一○五五之二地號土地、同段一○五三地號土地、同段一○五五
之四地號土地、同段一○五六之一地號土地准，准予合併分割。
分割分式為：如附圖所示一○五五之一（A ）部分及一○五六之
一地號土地（即綠色標示處）歸原告與被告吳海銘、吳彩伶共有
，應有部分各為三分之一；如附圖所示一○五五之一（A1）、（
A2）、（A3）、一○五五之二（B ）、（B1）、（B2）、（B3、
）、（B4）部分土地（即黃色標示處）歸被告邱顯爵取得；如附
圖所示一○五五之一（A4）、一○五五之二（B5）、（B6）及一
一○五三、一○五五之四地號土地（即藍色標示處）歸被告邱簪
取得。
訴訟費用由被告邱顯爵負擔四分之一，被告邱簪負擔二分之一，
被告吳海銘、吳彩伶各負擔十二分之一，餘由原告負擔。
    事實及理由
一、原告主張：(一)坐落桃園縣八德市○○段1053、1055-1、1055
    -2、1055-4、1056-1地號等5 筆土地（下稱系爭土地）為兩
    造所共有，原告之應有部分為12分之1 、被告邱簪之應有部
    分為2 分之1 、被告邱顯爵之應有部分為4 分之1 、被告吳
    海銘、吳彩伶之應有部分各為12分之1 。系爭土地並無因物
    之使用目的不能分割，或契約訂有不分割之期限等情事，僅
    因共有人眾多，致意見紛岐，而未能協議分割，為免延宕日
    久，不利土地之利用，爰依民法第823 條第1 項、第824 條
    規定請求分割。(二)被告邱顯爵在如附圖1055-2（B2）所示部
    分建有門牌號碼為桃園縣八德市○○○路146 號之地上物，
    故由被告邱顯爵取得該屋坐落位置及鄰近土地即如附圖黃色
    標示處之土地【即編號1055-1（A1）、1055-1（A2）、1055
    -1（A3）、1055-2（B ）、1055-2（B1）、1055-2（B2）、
    1055-2（B3）、1055-2（B4）所示土地】，另將如附圖紅色
    標示處之土地【即編號1055-1（A4）、1055 -2 （B5）、10
    55-2（B6）所示土地及系爭1053、1055-4地號土地】分歸被
    告邱簪取得；而原告與被告吳海銘、吳彩伶為手足關係，系
    爭土地之應有部分係3 人因繼承而取得，基於紀念之目的，
    仍繼續維持共有關係，故將如附圖綠色標示處之土地【即編
    號1055-1（A ）所示土地及系爭1056-1地號土地】分歸原告
    及被告吳海銘、吳彩伶3 人共有，權利範圍各3 分之1 ，此
    種分割方法不僅各共有人分得之價值與分割前相當，且有利
    於各共有人之利用，並可使地界完整，應可發揮土地之最大
    經濟效益。(三)並聲明：1.兩造共有坐落桃園縣八德市○○段
    1055之1 地號土地（面積3,184 平方公尺）准予分割如附圖
    所示：即編號A 部分（面積1,747 平方公尺）之土地由原告
    及被告吳海銘、吳彩伶按應有部分各3 分之1 比例取得，並
    維持共有；編號A1部分（面積1 平方公尺）、編號A2部分（
    面積4 平方公尺）、編號A3部分（面積663 平方公尺）之土
    地歸被告邱顯爵取得；編號A4部分（面積769 平方公尺）之
    土地歸被告邱簪取得。2.兩造共有坐落桃園縣八德市1055之
    2 地號土地（面積897 平方公尺）准予分割為如附圖所示：
    即編號B 部分（面積415 平方公尺）之土地、編號B1部分（
    面積3 平方公尺）之土地、編號B2部分（面積271 平方公尺
    ）之土地、編號B3部分（面積58平方公尺）之土地、編號B4
    部分（面積50平方公尺）之土地歸被告邱顯爵取得；編號B5
    部分（面積4 平方公尺）之土地、編號B6部分（面積96平方
    公尺）之土地歸被告邱簪取得。3.兩造共有坐落桃園縣八德
    市○○段1056之1 地號土地（面積238 平方公尺），由原告
    與被告吳海銘、吳彩伶共同取得，並依應有部分各3 分之1
    維持共有。4.兩造共有坐落桃園縣八德市1055之4 地號土地
    （面積2,495 平方公尺）、同段1053地號土地（面積951 平
    方公尺，由被告邱簪單獨取得。
二、被告就系爭土地分割意見如下：
  (一)被告邱顯爵稱：伊同意將系爭土地合併分割，並分得如附圖
    藍色標示處之土地。
  (二)被告吳海銘、吳彩伶均稱：同意系爭土地合併分割，並與原
    告共同分得如附圖綠色標示處之土地，而以應有部分各3 分
    之1 之方式維持共有。
  (三)被告邱簪稱：同意系爭土地合併分割，並分得如附圖紅色標
    示處之土地。
三、系爭1053、1055-1、1055-2、1055-4、1056-1地號土地為原
    告與被告邱顯爵、邱簪、吳海銘、吳彩伶等人共有，權利範
    圍分別為1/12、1/4 、1/2 、1/12、1/12（各筆土地之權利
    範圍比例均同），被告邱簪曾就系爭土地分割事宜向桃園縣
    八德市調解委員會聲請調解，惟因雙方當事人意見不一致而
    調解不成立等情，有原告提出之系爭土地之土地登記第二類
    謄本、調解不成立證明書等件為證，並為被告所不爭執，原
    告此部分之主張，堪信為真實。
四、按各共有人，得隨時請求分割共有物，但因物之使用目的不
    能分割或契約訂有不能分割之期限者，不在此限，民法第82
    3 條第1 項定有明文。經查：兩造間就系爭土地未訂有不能
    分割之契約，且依系爭土地之使用目的亦非不能分割等情均
    不爭執，而兩造對系爭土地之分割方法既未能達成協議，則
    原告據以提起本訴，請求分割系爭土地，即無不合，應予准
    許。
五、次按「共有物之分割，依共有人協議之方法行之。」、「分
    割之方法不能協議決定，或於協議決定後因消滅時效完成經
    共有人拒絕履行者，法院得因任何共有人之請求，命為下列
    之分配：一以原物分配於各共有人。但各共有人均受原物之
    分配顯有困難者，得將原物分配於部分共有人。二原物分配
    顯有困難時，得變賣共有物，以價金分配於各共有人；或以
    原物之一部分分配於各共有人，他部分變賣，以價金分配於
    各共有人。」、「以原物為分配時，因共有人之利益或其他
    必要情形，得就共有物之一部分仍維持共有。」、「共有人
    相同之數不動產，除法令另有規定外，共有人得請求合併分
    割。」，民法第824 條第1 項、第2 項、第4 項、第5 項分
    別定有明文。查系爭5 筆土地之共有人均相同，則依上開規
    定，原告請求合併分割，應屬有據，本院參酌被告邱顯爵、
    邱簪、吳海銘、吳彩伶均表示同意按原告所提出之上開分割
    方案進行分割，並衡諸該分割方案已兼顧依系爭土地之使用
    現況【系爭土地如附圖1055-1（A1）、1055-1（A2）、1055
    -2（B2）所示部分蓋有被告邱顯爵所有之建物，而如附圖10
    55-2（B3）所示部分其上有被告邱簪搭建之鐵皮車庫，被告
    邱簪於本院審理中表示同意將該車庫之事實上處分權讓與被
    告邱顯爵，另如附圖1055-2（B4）、1055-2（B5）所示部分
    其上有兩造共有門牌號碼為桃園縣八德市庄頭3 號之1 樓磚
    造建物，原告及被告邱簪、吳海銘、吳彩伶均表示同意無條
    件讓被告邱顯爵使用該磚造建物，日後被告邱顯爵如欲拆除
    該磚造建物，其等亦無任何意見等語，再如附圖1055-1（A4
    ）所示部分現由被告邱簪耕種使用，其餘土地則為空地】及
    使共有人分得土地得以保持相連及完整性之經濟效益原則，
    認原告所提出之上開分割方案，確屬公平可採，爰判決系爭
    土地應以如主文所示之分割方式進行分割。
六、末查，分割共有物乃具非訟事件之性質，分割共有物之方法
    ，應由法院斟酌何種方式較能增進共有物之經濟效益，並兼
    顧共有人之利益，以決定適當之分割方法，不因何造起訴而
    有不同，是本件訴訟費用負擔，應以共有人各按其應有部分
    比例負擔，方屬事理之平。爰併諭知訴訟費用之負擔如主文
    第3 項所示。
七、本件事證已臻明確，兩造其餘攻防及舉證，核與本件判決結
    果無涉，毋庸逐一論列，併予敘明。
八、訴訟費用裁判之依據：民事訴訟法第80條之1 。
中    華    民    國   100    年    11    月    8     日
                  民事第二庭    法  官  劉佩宜
以上正本係照原本作成。
如對本判決上訴，須於判決送達後 20 日內向本院提出上訴狀。
如委任律師提起上訴者，應一併繳納上訴審裁判費。
中    華    民    國   100    年    11    月    9     日
                                書記官  洪千棻